臺灣屏東地方法院民事判決　　　　　　　　　　　　　九十三年度訴字第五三二號
　　原　　　告　新生資產管理股份有限公司
　　法定代理人　丁○
　　訴訟代理人　戊○○
　　被　　　告　丙○○
　　　　　　　　乙○○
　　右二人共同
　　訴訟代理人　甲○○
右當事人間請求給付清償借款事件，本院於民國九十四年二月二十三日言詞辯論終結
，判決如下：
    主      文
被告應連帶給付原告新臺幣佰伍拾柒萬柒仟柒佰捌拾肆元，及其中新臺幣佰貳拾
柒萬肆仟陸佰拾元自民國九十三年二月十八日起至清償日止，按年利率百分之九點
零六計算之利息，暨按上開利率百分之二十計算之違約金。
訴訟費用由被告連帶負擔。
    事實及理由
一、本件前訴外人大眾商業銀行股份有限公司（下稱大眾銀行），雖曾於民國八十九
    年九月間就同一請求向本院聲請對被告二人核發支付命令，惟業經被告二人聲明
    異議後，因大眾銀行未依規定繳納裁判費，由本院依法裁定駁回在案等情，為兩
    造所自陳，則本件原告起訴請求，核非就已起訴事件，於訴訟繫屬中更行起訴，
    亦無其訴訟標的為確定判決效力所及之情事，與訴訟之法定程式尚無違背，合先
    敘明。
二、本件原告原起訴請求「被告應連帶給付原告新臺幣（下同）三百五十七萬七千七
    百八十四元及自九十三年二月十八日起至清償日止按年利率百分之九點零六計算
    之利息，暨按上開利率百分之二十計算之違約金」，嗣減縮聲明為「被告應連帶
    給付原告三百五十七萬七千七百八十四元，及其中三百二十七萬四千六百三十元
    自九十三年二月十八日起至清償日止按年利率百分之九點零六計算之利息，暨按
    上開利率百分之二十計算之違約金」，核原告上開訴之變更，與民事訴訟法第二
    百五十五條第一項但書第三款規定相符，應予准許。
三、原告起訴主張：
  (一)被告丙○○於八十六年十二月八日邀同被告乙○○擔任連帶保證人，與訴外人大
    眾銀行訂立消費借貸契約，借款新臺幣（下同）五百萬元，約定借款利率為百分
    之九，嗣並依大眾銀行基本放款利率加年率百分之零點五五調整計息，以每個月
    為還款週期，應按月攤還本息，如未依約履行，即喪失期限利益，債務視為全部
    到期，其逾期在六個月以內者，按約定利率百分之十，逾期超過六個月者，按約
    定利率百分之二十加付違約金。詎被告丙○○僅繳納本息至八十九年三月五日止
    即未再依約履行，尚欠借款本金四百六十二萬四千四百四十二元及自八十九年三
    月六日起、按年利率百分之九點零六計算之利息及自八十九年四月七日起之違約
    金未為清償。
  (二)嗣訴外人大眾銀行將其對被告丙○○及乙○○之上開借款債權及從屬權利全部讓
    與原告，並經原告向本院聲請拍賣抵押物後，尚有債權本金三百二十七萬四千六
    百三十元、違約金三十萬三千一百五十四元，合計三百五十七萬七千七百八十四
    元及上開借款本金自九十三年二月十八日起至清償日止、按年利率百分之九點零
    六計算之利息及違約金未受清償，爰依債權讓與之法律關係，提起本件訴訟，並
    於本院聲明如主文第一項所示。
四、被告則以：原告係以受讓債權額不到百分之三十之價格向訴外人大眾銀行買受對
    被告之債權，且其於向本院聲請拍賣抵押物後已受償三百萬七千三百四十四元，
    已超過其向大眾銀行買受債權所支付之對價，甚且還從中獲利約一百多萬元，原
    告再向被告求償，其行為顯然有損公共利益及被告權益，而與民法第一百四十八
    條揭示之誠實信用原則有違。再者，近來中央銀行基本放款利率已調降至百分之
    二至百分之三左右，原告尚以被告與大眾銀行約定之年利率百分之九點六作為向
    被告請求利息及違約金之標準，亦顯不合理等語置辯，並請求駁回原告之訴。
五、兩造不爭執事項：
  (一)被告丙○○於八十六年十二月八日邀同被告乙○○為連帶保證人，向訴外人大眾
    銀行借款五百萬元，嗣僅繳納本息至八十九年三月五日止，即未再依約還款，尚
    積欠四百六十二萬四千四百四十二元及自八十九年三月六日起按年利率百分之九
    點六計算之利息，暨自八十九年四月七日起逾期在六個月以內者，按上開利率百
    分之十，逾期超過六個月者，按上開利率百分之二十計算之違約金未為清償等情
    ，業據提出借據、本院九十二年度執字第一五一一三號強制執行計算書分配表及
    大眾銀行基本放款利率表影本各一份為證。
  (二)訴外人大眾銀行嗣已將對被告之上開債權、擔保物權及其他從屬權利一併讓與原
    告原告並依金融機構合併法第十五條第一項第一款及第十八條第三項規定，以公
    告方式代替債權讓與之通知，業據提出讓渡書及民眾日報影本各一份為證。
  (三)原告於受讓上開債權後，曾向本院聲請拍賣抵押物，經本院九十二年度執字第一
    五一一三號強制執行被告丙○○之不動產，已受償三百萬零七千三百四十四元，
    業據提出上開執行金額計算書分配表影本一件，並經本院調取上開執行卷宗閱明
    無訛。
六、兩造經協議整理爭點如下：(一)原告是否得再向被告二人請求其主張尚未受償之金
    額；(二)利息及違約金之起算日及利率為何。經查：
  (一)原告是否得再向被告二人請求其主張未受償之金額部分：
  1.被告二人對訴外人大眾銀行尚有借款本金四百六十二萬四千四百四十二元及自八
    十九年三月六日起按年利率百分之九點六計算之利息，暨自八十九年四月七日起
    逾期在六個月以內者，按上開利率百分之十，逾期超過六個月者，按上開利率百
    分之二十計算之違約金未為清償，大眾銀行嗣已將對被告二人之上開債權、擔保
    物權及其他從屬權利一併讓與讓與原告，原告並已依金融機構合併法第十五條第
    一項第一款及第十八條第三項規定，以公告方式代替債權讓與之通知業據前述，
    從而，原告依法已取得大眾銀行對被告二人之上開債權及包括擔保物權及利息、
    違約金一切從屬權利，堪予認定。
  2.原告主張於受讓上開債權及從屬權利後，曾向本院聲請實行抵押權，經本院九十
    二年度執字第一五一一三號強制執行被告丙○○之抵押不動產，已分配獲償金額
    為三百萬零七千三百四十四元亦見前述，而分配金額依法定抵充順序先抵充利息
    一百六十五萬七千五百三十二元、次抵充部分原本一百三十四萬九千八百十二元
    後，尚有債權原本三百二十七萬四千六百三十元、違約金三十萬三千一百五十四
    元，總計三百五十七萬七千七百八十四元及其中本金三百二十七萬四千六百三十
    元部分，自九十三年二月十八日起依年利率百分之九點六計算之利息暨依上開利
    率百分之二十計算之違約金未受清償等情，經本院調取上開執行卷宗核閱屬實，
    堪認為真實。
  3.被告辯稱原告係以受讓債權額不到百分之三十之低價向大眾銀行買受對被告二之
    上開債權，又經向本院聲請拍賣抵押物後已從中受償三百萬七千三百四十四元，
    已超過其買受上開債權所支付之對價，甚且還從中獲利約一百多萬元，原告再向
    被告求償，顯然有違民法第一百四十八條揭示之權利之行使，不得以損害他人為
    目的之誠實信用原則云云，惟查：被告二人依消費借貸及連帶保證之法律關係，
    本即對大眾銀行負有連帶給付上開借款及利息暨違約金之義務業據前述；再者，
    大眾銀行已將上開借款債權及從屬權利讓與原告，原告亦已踐行法定之債權讓與
    通知程序，依民法第二百九十七條第一項之反面解釋，對被告二人已生債權讓與
    之效力，原告向被告二人請求清償債務，自屬依法有據。又其請求之目的係在於
    使債權得以受償，並非以損害被告二人為主要目的，況被告二人就原告受讓自大
    眾銀行之債權及從權利本即負有清償之義務，並未因原告與大眾銀行間之債權讓
    與行為而使被告二人陷於更不利之地位，是尚難認原告之請求有何權利濫用或違
    反誠信原則之情形。至原告係以何代價取得大眾銀行對被告二人之上開債權及從
    屬權利，則屬原告與大眾銀行間之內部原因關係，上項原因之有效與否，本與有
    效成立之債權讓與契約即無直接影響，更遑論與被告二人有何關連。又倘如被告
    二人所辯，原告因拍賣抵押物已使部分債權受償，而受償部分因已超過其買受該
    債權之代價，被告二人不應再就剩餘債務為清償云云，則無異反使被告二人因原
    告與大眾銀行之債權讓與行為而脫免自身之債務清償責任，而從中獲取債務減免
    之不當利得，更與債權讓與之規範意旨有違，被告上開所辯，顯不足採。
  4.綜上，原告雖經由拍賣被告丙○○提供之抵押不動產之強制執行程序獲償三百萬
    七千三百四十四元，惟扣除該部分，其債權尚未全部獲得清償，原告就此尚未獲
    償之部分再向被告二人請求連帶清償，應屬合法有據。
  (二)利息及違約金之起算日及利率為何部分：
    依上所述，原告自大眾銀行受讓對於被告二人之債權內容為「債權本金四百六十
    二萬四千四百四十二元及自八十九年三月六日起按年利率百分之九點六計算之利
    息，暨自八十九年四月七日起逾期在六個月以內者，按上開利率百分之十，逾期
    超過六個月者，按上開利率百分之二十計算之違約金」，嗣經聲請拍賣抵押物受
    償部分債權後，未受清償之債權為「三百五十七萬七千七百八十四元及其中本金
    三百二十七萬四千六百三十元部分，自九十三年二月十八日起依年利率百分之九
    點六計算之利息暨依上開利率百分之二十計算之違約金」，而被告二人與大眾銀
    行於借款當時雖曾約定借款利率隨大眾銀行基本放款利率加年利率百分之零點五
    五機動調整，惟此業因被告二人自八十九年三月六日起未依約攤還本息致使債務
    已視為全部到期，借款利率即依到期日當時之利率即年利率百分之九點六固定計
    算，況原告僅自大眾銀行受讓對被告二人之上開債權，而非全部契約，從而，被
    告抗辯近來中央銀行基本放款利率已調降至百分之二至百分之三左右，原告以年
    利率百分之九點六為計算利息之標準不當云云，即無理由，而不足採。
七、綜上，原告本於債權讓與之法律關係，請求被告連帶給付三百五十七萬七千七百
    八十四元及其中三百二十七萬四千六百三十元，自九十三年二月十八日起依年利
    率百分之九點六計算之利息暨依上開利率百分之二十計算之違約金，為有理由，
    應予准許。
八、本件事證已臻明確，兩造其餘攻擊防禦方法及所提證據，經核與判決結果無影響
    ，爰不一一論述，附此敘明。
九、據上論結，本件原告之訴為有理由，依民事訴訟法第八十五條第二項，判決如主
    文。
中　　　華　　　民　　　國　　九十四　　年　　　三　　　月　　　九　　　日
                                    臺灣屏東地方法院民事第一庭
                                                審判長法官　羅心芳
                                                法　　　官　翁世容
                                                法　　　官　林雅莉
右為正本係照原本作成。
如不服本判決，應於收受送達後二十日內向本院提出上訴書狀。
                                                法院書記官　黃佳惠
中　　　華　　　民　　　國　　九十四　　年　　　三　　　月　　　九　　　日
